臺灣新北地方法院民事判決
110年度訴字第577號
原      告  史小蘋  
訴訟代理人  張智偉律師
被      告  柯正助  
訴訟代理人  王秋滿律師（法律扶助律師）
上列當事人間請求修復漏水等事件，本院於中華民國110年1月18
日言詞辯論終結，判決如下：
    主      文
被告應容忍原告進入被告所有門牌號碼新北市○○區○○路000巷00
號5樓房屋內，依照台灣營建防水技術協進會110年12月20日台(1
10)防協會字第238號鑑定報告書第6、7頁鑑定分析及結果1⑶、3⑴
所示之修繕方式，進行漏水修繕工程。
被告應給付原告新臺幣303,379元及自民國110年1月25日起至清
償日止，按年息百分之5計算之利息。
訴訟費用（減縮部分除外）由被告負擔。
本判決得假執行。但被告如以新臺幣303,379元為原告預供擔保
，得免為假執行。
    事實及理由
壹、程序方面：
    按訴狀送達後，原告不得將原訴變更或追加他訴。但請求之
    基礎事實同一者、擴張或減縮應受判決事項之聲明者，不在
    此限，民事訴訟法第255條第1項第2款、第3款定有明文。本
    件原告起訴，其聲明第一、二項原為：㈠被告應容忍原告或
    原告僱工進入被告所有門牌號碼新北市○○區○○路000巷00號5
    樓房屋（下稱系爭5樓房屋）內，進行漏水修繕工程至不漏
    水狀態為止。㈡被告應給付原告新臺幣（下同）628,300元及
    自起訴狀繕本送達翌日起至清償日止，按年息百分之5計算
    之利息。嗣變更為：㈠被告應容忍原告進入系爭5樓房屋內，
    依照台灣營建防水技術協進會110年12月20日台(110)防協會
    字第238號鑑定報告書（下稱系爭鑑定報告）第6、7頁鑑定
    分析及結果1⑶、3⑴所示之修繕方式，進行漏水修繕工程。㈡
    被告應給付原告303,379元及自起訴狀繕本送達翌日起至清
    償日止，按年息百分之5計算之利息。核其所為訴之變更，
    係本於系爭5樓房屋漏水致生損害之同一基礎事實，且第㈡項
    屬減縮應受判決事項之聲明，依照前揭規定，應予准許。
貳、實體方面：　　
一、原告主張：原告為新北市○○區○○○路000巷00號4樓（下稱系
    爭4樓房屋）之所有權人，被告則為樓上即系爭5樓之所有權
    人。約自民國100年間起，系爭4樓房屋之廚房周遭、房間門
    口周遭及陽台等處之天花板及牆面便開始有滲漏水情形，經
    原告委請廠商至系爭4樓房屋內查看，研判應為系爭5樓房屋
    水管滲漏所致。因滲漏水之情形嚴重，導致滲漏水處之天花
    板、牆壁嚴重壁癌，房間門框亦經常有水珠滴滴落，不得不
    在天化板滲漏水處貼上紙板。原告曾多次請求被告進行修繕
    ，惟被告皆係敷衍、應付了事，原告亦曾考量鄰里和諧，向
    新莊區公所調解委員會申請調解，惟被告拒不出席，亦未作
    修繕，致滲漏水之情形仍持續發生。查被告為系爭5樓房屋
    之所有權人，依公寓大廈管理條例第10條第1項規定，自應
    負系爭5樓房屋專有部分之修繕、管理、維護之責，並應盡
    善良管理人之注意義務，而系爭4樓房屋之漏水原因，係系
    爭5樓房屋之管線損壞所致，足見被告確未妥為修繕、管理
    、維護其所有之系爭5樓房屋專有部分，自堪認被告應有過
    失，且與系爭4樓房屋之漏水有相當因果關係，其應就原告
    所受漏水損害，負侵權行為之損害賠償責任。爰依民法第76
    7條中段、第184條第1項前段、第191條第1項及公寓大廈管
    理條例第6條第1項第2款規定，請求被告應容忍其進入系爭5
    樓房屋內進行漏水修繕工程，並賠償修繕費用303,379元等
    語。並聲明：㈠被告應容忍原告進入系爭5樓房屋內，依照系
    爭鑑定報告第6、7頁鑑定分析及結果1⑶、3⑴所示之修繕方式
    ，進行漏水修繕工程。㈡被告應給付原告303,379元及自起訴
    狀繕本送達翌日起至清償日止，按年息百分之5計算之利息
    。㈢原告願擔保請准宣告假執行。
二、被告則以：原告退伍後上班發生職災，成為身心障礙者，將
    宜蘭老家出售，於95年間購買系爭5樓房屋，購買後始發現
    系爭5樓房屋有諸多瑕疵。約於101年間，原告反應其系爭4
    樓房屋有漏水情形，被告便積極請廠商進行檢查修繕，該次
    就系爭5樓頂樓及5樓房屋內廁所，進行防水修繕工程，花費
    近16萬元，因無力支付，於102年2月21日向農會增貸，被告
    並未敷衍了事。被告因家庭龐大支出，不斷向農會申請小額
    增貸，累積至107年1月22日止，貸款金額為95萬元，惟原告
    又向被告表示發生漏水現象，被告再委請廠商進行抓漏並施
    作防水工程，惟效果不佳。頃近，被告經友人協助，再度委
    請廠商重新就系爭5樓房屋客廳、廁所進行修繕，於110年3
    月8日完工，詢問原告漏水問題是否已解決，原告稱還是漏
    水，目前廠商已於3月25日開始進行系爭5樓第2間廁所之修
    繕工程，後續再觀察是否漏水，倘持續漏水，漏水之原因恐
    應有其他原因所致。又被告於系爭4樓房屋漏水原因釐清之
    前，即積極委託廠商進行防水修繕工程，於經濟困頓情形下
    ，以貸款方式，盡己所能解決原告所主張漏水問題，是被告
    應已善盡其善良管理人之注意義務，防止損害之發生，若鈞
    院認系爭4樓房屋漏水之原因確係是系爭5樓房屋管線所致，
    被告亦有民法第191條第1項但書之情形，而得主張免責等語
    ，資為抗辯。並聲明：原告之訴駁回；如受不利判決，願供
    擔保請准宣告免為假執行。
三、查原告為系爭4樓房屋所有權人，被告為系爭5樓房屋所有權
    人，約自100年、101年起迄今，系爭4樓房屋有發生漏水現
    象之事實，有建物登記謄本2件、照片22幀在卷可證（見本
    院109年度重司建調字第8號卷第21至39頁），並為兩造所不
    爭執，自堪信為真實。
四、原告主張系爭4樓房屋漏水原因為系爭5樓房屋之管線損壞所
    致等語，被告雖不否認因系爭5樓房屋之瑕疵造成系爭4樓房
    屋漏水之情，惟以：其已數次委請廠商進行抓漏並施作防水
    工程，倘持續漏水，漏水之原因恐應有其他原因所致；又於
    系爭4樓房屋漏水原因釐清之前，其已積極委託廠商進行防
    水修繕工程，盡己所能解決原告主張之漏水問題，其應已善
    盡其善良管理人之注意義務，防止損害之發生，而得主張免
    責等語為辯。茲將本院得心證理由說明如下：
　㈠經查，本院依原告聲請，囑託台灣營建防水技術協進會鑑定
    ：系爭4樓房屋是否有漏水情形及漏水原因暨修繕至不漏水
    狀態之方式為何後，其鑑定分析及結果認為：⑴鑑定初勘及
    鑑定會勘時所觀察，4樓房屋是有明顯而嚴重之漏水情形。
    滲漏水位置：包含後房間、共用浴廁及廚房前(餐廳）天花
    板滲漏水；後房間之平頂、牆壁（靠門口及廚房兩侧）；廚
    房天花板、牆壁及陽台上方平頂及牆壁等處。⑵4樓房屋之漏
    水原因為：①5樓房屋之地坪排水管有滲漏情形。②5樓房屋之
    共用浴廁門檻及防水層有滲漏情形。③5樓房屋之陽台底端pv
    c管線破損；陽台欄杆外側下緣混凝土剝落，4樓房屋陽台採
    光罩未有防水密合。⑶、其修繕至不漏水狀態之方式為：5樓
    房屋之共用浴廁地坪排水管至廚房部分必須挖開後重新檢視
    修復；連同共用浴廁地坪防水層及門檻共同施作；地坪排水
    管施作後必須先行測試，地坪防水層及門檻施作後亦必須先
    進行地坪積水測試。5樓房屋之陽台底端pvc管線破損，必須
    進行更換。5樓房屋之陽台攔杆外側下緣必須將未剝落混凝
    土敲除，再進行修補，之後4樓房屋陽台採光罩須自行處理
    防水密合等情，有系爭鑑定報告1冊在卷可稽（置於卷外）
    ，而被告對於系爭鑑定報告之鑑定結果並未加爭執（見本院
    卷第114頁），可見系爭4樓房屋之漏水確為系爭5樓房屋之
    管線損壞所造成，是原告上開主張自為可採。
　㈡按所有人對於妨害其所有權者，得請求除去之，民法第767條
    第1項中段定有明文。次按住戶於他住戶因維護、修繕專有
    部分、約定專用部分或設置管線，必須進入或使用其專有部
    分或約定專用部分時，不得拒絕；住戶違反第1項規定，經
    協調仍不履行時，住戶得按其性質訴請法院為必要之處置；
    專有部分、約定專用部分之修繕、管理、維護，由各該區分
    所有權人或約定專用部分之使用人為之，並負擔其費用；公
    寓大廈管理條例第6條第1項第2款、第3項、第10條第1項亦
    分別有明文規定。其立法理由在於明確規範區分所有權人間
    之相鄰關係，以杜紛爭，故倘非進入或使用相鄰區分所有權
    人之專有部分、約定專用部分，即無以完成其維護、修繕專
    有部分、約定專用部分或設置管線，該相鄰區分所有權人自
    有容忍之義務。再按因故意或過失，不法侵害他人之權利者
    ，負損害賠償責任；土地上之建築物或其他工作物所致他人
    權利之損害，由工作物之所有人負賠償責任。但其對於設置
    或保管並無欠缺，或損害非因設置或保管有欠缺，或於防止
    損害之發生，已盡相當之注意者，不在此限，復為民法第18
    4條第1項前段、第191條第1項所明定。依此，除非工作物所
    有人能舉證證明民法第191條第1項但書所示之情形存在，得
    免負侵權行為損害賠償責任外，因土地上之工作物造成他人
    之損害，即依法推定工作物所有人有過失，而應負侵權行為
    損害賠償責任（最高法院96年度台上字第489號裁判要旨參
    照）。再民法第191條第1項所謂之土地上之工作物，係指以
    人工作成之設施，建築物係其例示，而建築物內部之設備如
    天花板、樓梯、水電配置管線設備等，屬建築物之成分者，
    為建築物之一部，應包括在內（最高法院95年度台上字第31
    0號裁判意旨參照）。本件原告所有之系爭4樓房屋之漏水既
    為被告所有之系爭5樓房屋管線損壞所造成，且至今系爭4樓
    房屋仍有滲漏水現象，則原告依上開規定，請求被告應容忍
    其進入系爭5樓房屋內，依照系爭鑑定報告第6、7頁鑑定分
    析及結果1⑶、3⑴所示之修繕方式，進行漏水修繕工程，及賠
    償其因此所受之損害，洵為有據。被告雖抗辯：在系爭4樓
    房屋漏水原因釐清前，其已積極委託廠商進行防水修繕，盡
    己所能解決漏水問題，應已善盡善良管理人之注意義務，防
    止損害之發生，故其得依民法第191第1項但書規定主張免責
    云云，然被告既明知所有之系爭5樓房屋為老舊建物，自應
    注意保管維護該建物，以避免造成他人損害，然其並注意及
    之，且約自100年、101年起，經原告反應系爭4樓房屋有漏
    水情形後，其竟未與原告積極溝通解決，反自行委請廠商修
    繕其系爭5樓房屋，導致效果未彰，持續造成原告所有之系
    爭4樓房屋漏水，自難認其對於防止系爭4樓房屋損害之發生
    ，已盡相當之注意義務，而得依民法第191條第1項但書規定
    免責，故被告上開抗辯要無足採。
　㈢次查，系爭5樓房屋合理之修繕費用為151,656元；系爭4樓房
    屋因漏水所造成之損害情形及項目為：①餐廳上方之木作天
    花板。②共用浴廁之塑膠企口天花板。③廚房之塑膠企口天花
    板。④後房間、廚房、餐廳及走道等空間之平頂、牆壁之白
    華。⑤陽台平頂、牆壁之油漆剝落整平等，合理之修繕費用
    為151,723元等節，亦經台灣營建防水技術協進會鑑定明確
    （見系爭鑑定報告所載），且為被告所不爭執，是以，原告
    請求被告賠償其所受之損害303,379元（即：151,656＋151,7
    23＝303,379），亦屬有當，應予准許。
五、從而，原告依民法第767條第1項中段、第184條第1項前段、
    公寓大廈理條例第6條第1項第2款規定，請求被告應容忍其
    進入系爭5樓房屋內，依照系爭鑑定報告第6、7頁鑑定分析
    及結果1⑶、3⑴所示之修繕方式，進行漏水修繕工程，暨請求
    被告給付303,379元及自起訴狀繕本送達翌日即110年1月25
    日起至清償日止，按年息百分之5計算之利息，為有理由，
    應予准許。
六、本判決所命給付之金額未逾50萬元，應不待原告聲請，依職
    權宣告假執行。又被告陳明願供担保請准宣告免為假執行，
    亦無不合，爰酌定相當之擔保金額併准許之。
七、本件事證已臻明確，兩造其餘主張、攻擊防禦方法及所提之
    證據，經審酌後認於本判決結果不生影響，爰不一一論述，
    附此敘明。　　
八、據上論結，本件原告之訴為有理由，依民事訴訟法第78條、
    第389條第1項第5款、第392條第2項，判決如主文。　　
中　　華　　民　　國　　111 　年　　1 　　月　　25　　日
                  民事第五庭    法　官　高文淵
上列正本係照原本作成
如對本判決上訴，須於判決送達後20日內向本院提出上訴狀
中　　華　　民　　國　　111 　年　　1 　　月　　25　　日
                                書記官  廖美紅